【裁判字號】    92,上易,227
【裁判日期】    920430
【裁判案由】    給付工程款
【裁判全文】
臺灣高等法院民事判決                            九十二年度上易字第二二七號
     上  訴  人  宏鎰營造有限公司
     法定代理人  陳炳燦
     被  上訴人  正邦建材實業有限公司
     法定代理人  顏惠真
     訴訟代理人  李正中
右當事人間給付工程款事件，上訴人對於中華民國九十一年十二月二十六日臺灣板橋
地方法院九十一年度訴字第二一八Ｏ號第一審判決提起上訴，本院判決如左：
    主    文
上訴駁回。
第二審訴訟費用由上訴人負擔。
    事    實
甲、上訴人方面：
壹、聲明：
一、原判決超過新台幣（下同）三十四萬八千一百七十元部分廢棄。
二、右廢棄部分，駁回被上訴人在第一審之訴。
貳、陳述：除與原判決記載相同者外，補稱略以：
  本件工程款金額經上訴人經理黃聖昌與被上訴人訴訟代理人會算結果，僅餘三十四
  萬八千一百七十元，非如被上訴人所主張之六十二萬五千四百五十八元。
乙、被上訴人方面：
壹、聲明：駁回上訴。
貳、陳述：除與原判決記載相同者外，補稱略以：
一、被上訴人承包本件工程報價時，上訴人經理黃聖昌要求被上訴人算出成本，故三
    十四萬八千一百七十元，是被上訴人算給黃聖昌之成本金額。
二、本件工程承包總價為一百零二萬五千四百五十八元，含稅則為一百十二萬五千四
    百五十八元，且為整體承包，非單項承包，上訴人僅付五十萬元而已。
、證據：援用原審所提證據。
    理    由
一、被上訴人起訴主張：上訴人於民國九十年四月九日將其所承攬之「中壢高級商業
    職業學校志道大樓採光天井、採光通廊及雜項工程」委由伊承作，總工程款為新
    台幣（下同）一百十二萬五千四百五十八元（含百分之五營業稅），伊已依約於
    九十年五月三日完工，全部工程亦於九十年六月八日經該校驗收通過，惟上訴人
    僅給付工程款五十萬元，尚積欠伊工程款六十二萬五千四百五十八元，屢經催討
    ，均置之不理。爰依承攬之法律關係請求上訴人如數給付並加計法定遲延利息等
    語（原審為被上訴人勝訴之判決後，上訴人僅就其中二十七萬七千二百八十八元
    之範圍內聲明上訴，餘已告敗訴確定）。
    上訴人則以：伊不否認被上訴人提出之工程請款單簽名之真正，亦有收到被上訴
    人開具之發票，且本件工程確經業主驗收通過，惟本件未付之工程款經伊公司經
    理黃聖昌與被上訴人訴訟代理人會算結果僅餘三十四萬八千一百七十元未付等語
    ，資為抗辯。
二、被上訴人主張：上訴人於九十年四月九日將其所承攬之前開工程委由伊承作，總
    工程款為一百十二萬五千四百五十八元（含百分之五營業稅），伊已依約於九十
    年五月三日完工，全部工程亦於九十年六月八日經業主驗收通過，惟上訴人僅給
    付工程款五十萬元，尚積欠工程款六十二萬五千四百五十八元之事實，業據提出
    工程請款單、估價合約書、發票及存證信函為證，上訴人雖以：本件未付之工程
    款經伊公司經理黃聖昌與被上訴人訴訟代理人會算結果僅餘三十四萬八千一百七
    十元未付等語，查：上開工程已經業主驗收通過，被上訴人本件之工程款請款單
    亦經上訴人之工地監工簽名確認施工數量，上訴人並已收受被上訴人開具之工程
    款發票，為被上訴人所不爭執，上訴人雖辯稱：本件未付之工程款經伊公司經理
    黃聖昌與被上訴人訴訟代理人會算結果僅餘三十四萬八千一百七十元未付云云，
    惟非但為被上訴人所否認，且查被上訴人主張伊承包本件工程之報價，應上訴人
    之經理黃聖昌之要求曾算出成本，供其參考，該三十四萬八千一百七十元是伊算
    給上訴人經理黃聖昌之成本金額，並非承包及含稅之價格等情，為上訴人所不爭
    執，且本件被上訴人並非以成本價格承包，亦為上訴人所不爭執，足見上訴人所
    辯尚非可採，應堪信被上訴人之主張為真實。
三、按報酬應於工作交付時給付之，無須交付者，應於工作完成時給付之，民法第五
    百零五條第一項定有明文。被上訴人主張伊所承攬之上開工程已經業主驗收完成
    ，為上訴人所不爭執，則被上訴人依上開規定請求上訴人給付未付之工程款，自
    屬有據。從而被上訴人依承攬之法律關係請求上訴人給付二十七萬七千二百八十
    八元（不含已確定之三十四萬八千一百七十元在內）及自支付命令送達翌日即自
    九十一年七月十七日起至清償日止按年息百分之五計算之利息，即屬正當，應予
    准許。原審為被上訴人勝訴之判決，核無違誤，上訴意旨指摘原判決不當，求予
    廢棄改判，為無理由，應予駁回。
    兩造其餘之攻擊防禦方法暨聲明所用之證據，核與本件判決之結果均不生影響，
    已無再予論述之必要，併此敘明。
據上論結，本件上訴為無理由，依民事訴訟法第四百四十九條第一項、第七十八條判
決如主文。
中      華      民      國    九十二    年      四      月     三十     日
                              民事第四庭
                                  審判長法  官  李  瓊  蔭
                                        法  官  林  金  吾
                                        法  官  楊  豐  卿
右正本係照原本作成。
不得上訴。
中      華      民      國    九十二    年      五      月      一      日
                                        書記官  殷  丹  妮


司法院資訊處製作；財團法人民間司法改革基金會備份。
